臺灣苗栗地方法院刑事裁定
111年度自字第5號
自  訴  人  紀桂銓律師
被      告  林柏巖


上列被告因毀損債權案件，經自訴人提起自訴，本院裁定如下：
    主  文
自訴駁回。
    理  由
一、自訴意旨略以：自訴人於民國95年間因被告對自訴人之侵權
    行為，與被告達成和解，和解條件為被告應給付自訴人新臺
    幣（下同）40萬元；然被告迄未賠償自訴人，且經自訴人於
    100年、105年間聲請強制執行未果。詎料被告竟於111年3月
    15日經檢察官於偵查程序中曉諭被告應分期償還自訴人，被
    告先承諾將於111年4月15日前償還第一期款項，卻未遵期給
    付，又經自訴人多次催討，均以各種理由拖延、逃避；更持
    續承攬工程、收取工程款牟利，顯然有隱匿金流而損害自訴
    人債權之行為。因認被告涉犯刑法第356條之毀損債權罪嫌
    云云。
二、按犯罪之被害人得提起自訴，刑事訴訟法第319條第1項前段
    固有明文。惟按法院或受命法官，得於第一次審判期日前，
    訊問自訴人、被告及調查證據，於發見案件係民事或利用自
    訴程序恫嚇被告者，得曉諭自訴人撤回自訴；第1項訊問及
    調查結果，如認為案件有第252條、第253條、第254條之情
    形者，得以裁定駁回自訴，並準用第253條之2第1項第1款至
    第4款、第2項及第3項之規定，同法第326條第1項、第3項分
    別定有明文。又按案件有左列情形之一者，應為不起訴之處
    分：十、犯罪嫌疑不足者，同法第252條第10款亦定有明文
    。蓋自訴案件因未經偵查程序，是以賦予法官於第一次審判
    期日前審查之權，於自訴有第252條所列各款應不起訴之原
    因、第253條認為以不起訴為適當之得不起訴原因及第254條
    於應執行刑無重大關係得為不起訴之原因者，得以裁定駁回
    自訴，俾免程序上勞費，乃明定法院或受命法官於第一次審
    判期日前，得審查提起之自訴，有無檢察官偵查結果之應為
    不起訴、得不起訴之情形。再自訴程序除自訴章（刑事訴訟
    法第319條至第343條）有特別規定外，準用公訴章第2節、
    第3節關於公訴之規定，刑事訴訟法第343條定有明文。又為
    貫徹無罪推定原則，檢察官就被告犯罪事實，應負舉證責任
    ，並指出證明之方法，刑事訴訟法第161條第1項亦有明文；
    而刑事訴訟法第161條、第163條關於舉證責任與法院調查義
    務之規定，係編列在刑事訴訟法第一編總則第12章「證據」
    中，原則上於自訴程序亦同適用，除其中第161條第2項之起
    訴審查機制、同條第3項、第4項以裁定駁回起訴之效力，自
    訴程序已分別有第326條第3項、第4項及第334條之特別規定
    足資優先適用外，關於第161條第1項檢察官應負實質舉證責
    任之規定，亦於自訴程序之自訴人同有適用；惟在自訴程序
    ，法院如認案件有同法第252條至第254條情形，自得逕依同
    法第326條第3項規定，以裁定駁回自訴，無須先裁定定期通
    知自訴人補正。因此，自訴人對於自訴之犯罪事實，應負提
    出證據及說服之實質舉證責任。倘自訴人所提出之證據，其
    所指明之證明方法，顯不足以認定被告有成立犯罪之可能時
    ，即屬刑事訴訟法第252條第10款所稱之犯罪嫌疑不足（臺
    灣高等法院111年度抗字第1038號裁定同此意旨）。
三、經查：
　㈠按刑法第356條之損害債權罪，以債務人於將受強制執行之際
    ，意圖損害債權人之債權，而毀壞、處分、隱匿其財產為構
    成要件。
　㈡自訴人主張其已取得對被告之合法執行名義，並聲請強制執
    行而未受償，為被告之債權人一節，固提出本院100年6月7
    日苗院源100司執地8500字第15549號債權憑證為佐（見本院
    卷第9頁），此部分事實堪信為真。
　㈢惟依據自訴人提出之被告與LINE暱稱「lin」之對話紀錄（見
    本院卷第47至53頁），僅能見被告與「lin」（或其所屬公
    司）之間存在工程款請款事宜，但被告究竟有無取得款項、
    或款項給付之確切時間，均無從就該證據資料得悉。且自訴
    人亦自承僅係被告單方表示將於111年4月受領工程款，後來
    則表示因故尚未取得款項，而迄今仍未清償債務（見本院卷
    第35至36頁之刑事陳報狀）；是參酌自訴人之陳述與前開對
    話紀錄之內容，均無從認定被告實際已取得自訴人所稱之「
    工程款」，或有何積極處分、隱匿該「工程款」及其他財產
    ，而損害自訴人債權之行為。
　㈣又依據自訴人提出被告住所之照片（見本院卷第15至16頁）
    ，至多亦僅能見被告住處或倉庫內有放置車輛、工程機具之
    事；但該等車輛、機具是否為被告所有、被告有無憑藉該等
    機具承攬工程獲取款項，或甚至是被告有無收取款項後隱匿
    金流之行為，均無從證明，自不能僅以該照片呈現之環境狀
    態，驟認自訴人所指被告有持續承攬工程牟利、隱匿金流之
    事為真。故自訴人就其所主張被告構成毀損債權之事實，並
    未盡其所負已達自訴門檻之舉證責任，則單憑自訴人之單方
    指訴，顯不足以認定被告有構成毀損債權之行為、或因此成
    立犯罪之可能。
　㈤至自訴人雖聲請傳喚證人「lin」，並請求⒈向崧富營造股份
    有限公司調取被告承攬工程及請款明細；⒉向LINE公司調取
    「lin」之帳號資料、被告對話紀錄；⒊向卓蘭鎮農會調取被
    告之帳戶明細及託收（兌現）支票明細，以證明被告有隱匿
    工程款項之行為。惟本件自訴人既選擇利用自訴程序，由自
    訴人取代檢察官之地位提起訴訟，自應於提起自訴時，提出
    足以證明被告有自訴意旨所指犯罪嫌疑，且已達起訴門檻之
    證據。而本件依自訴人於提起自訴時所檢附之證據，已難認
    毀損債權罪嫌之犯罪嫌疑，業如前述，自無從准許自訴人於
    提起自訴後，再透過調查證據程序以蒐集新證據，並藉此補
    足自訴人於起訴時未盡起訴舉證責任之瑕疵。是本件自訴人
    聲請調查上開證據，無從准許，應予駁回。
四、綜上所述，本案經遍查卷存證據，因自訴人未提出確切證據
    證明被告「有明顯成立犯罪之可能」，自難僅憑自訴人之片
    面指訴、或被告迄今仍未清償對自訴人所負債務之情形，逕
    認被告有自訴意旨所指之犯罪嫌疑；是應認被告之犯罪嫌疑
    顯有未足，核屬刑事訴訟法第252條第10款之情形，依據上
    開法規及說明，本院自得依刑事訴訟法第326條第3項規定，
    以裁定駁回本件自訴。
據上論斷，應依刑事訴訟法第326條第3項、第252條第10款，裁
定如主文。　　
中　　華　　民　　國　　111 　年　　10　　月　　20　　日
　　　　　　　　　刑事第三庭  法  官  申惟中
以上正本證明與原本無異。
如不服本裁定，應於裁定送達後5日內向本院提出抗告狀。
                              書記官　陳邦旗
中　　華　　民　　國　　111 　年　　10　　月　　20　　日